【裁判字號】    97,上易,206
【裁判日期】    970702
【裁判案由】    損害賠償
【裁判全文】
臺灣高等法院民事判決                 97年度上易字第206號
上  訴  人  甲○○
被上訴人    乙○○
上列當事人間請求損害賠償事件，上訴人對於中華民國96年11月
12日台灣桃園地方法院96年度訴字第1474號第一審判決提起上訴
，本院於97年6月18日言詞辯論終結，判決如下：
    主  文
上訴駁回。
第二審訴訟費用由上訴人負擔。
    事實及理由
一、被上訴人起訴主張：
    上訴人於民國95年11月23日18時許，在桃園縣蘆竹鄉○○路
    128號，因不滿被上訴人強制執行拍賣廠房設備，除恐嚇被
    上訴人致其心生恐懼外，竟揮拳毆打其頭部，致其受有頭部
    外傷、右眼挫傷、右眼眶瘀傷、頸部挫傷、右手及臉擦傷等
    傷害，上訴人應負賠償責任。爰依民法第184條、第193條第
    1項及第195條第1項規定，請求上訴人賠償被上訴人醫療費
    用新台幣（下同）1,900元及精神慰撫金200萬元，合計2,00
    1,900元及自起訴狀繕本送達翌日起加計法定遲延利息。
  （原審判決上訴人應給付被上訴人101,900元及自起訴狀繕本
    送達翌日起加計法定遲延利息，而駁回被上訴人其餘請求。
    上訴人就其敗訴部分提起上訴，被上訴人敗訴部分則未據上
    訴，非本院審理範圍）。
    並於本院聲明：駁回上訴。
二、上訴人則抗辯如下：
    被上訴人以光亮印染廠興業股份有限公司（下簡稱光亮公司
    ）法定代理人之地位，將上訴人配偶陳莉羚（原名陳麗雲）
    所經營鐿誠紡科有限公司置於光亮公司廠房內之機器設備聲
    請法院拍賣並由第三人拍定。而該機器係合璽元貿易股份有
    限公司所有，該公司負責人係上訴人之胞兄，其出借該機器
    予上訴人及陳莉羚使用，光亮公司明知該等機器非訴外人傅
    學田所有，竟以對傅學田之執行名義聲請法院查封拍賣該等
    機器。上訴人由於機器被拍賣，無法對兄長交待，因此感為
    不滿，而到現場了解，並以台語罵「誰賣了我們的機台，要
    死啦」，並非恐嚇被上訴人。況上訴人到場時，已有警察在
    場，警察阻擋在上訴人與被上訴人之間，故上訴人雖有出拳
    ，但並未打到被上訴人，自無應賠償被上訴人之理。
    並於本院聲明：
    (一)原判決不利於上訴人部分廢棄。
    (二)上開廢棄部分，被上訴人第一審之訴駁回。
三、經查：
  (一)上訴人於95年11月23日下午，被上訴人聲請法院強制執行
      置於桃園縣蘆竹鄉○○路128號工廠內機器設備之時，因
      認該廠房係由其妻陳莉羚所承租，廠房內機器則係向其胞
      兄所借用，而與被上訴人發生爭執，為兩造所不爭執。而
      被上訴人主張其當場經上訴人出拳毆打致受有頭部外傷、
      右眼挫傷、右眼眶瘀傷、頸部挫傷、右手、臉擦傷等傷害
      之事實，業據提出與所述相符之95年11月23日敏盛醫院診
      斷證明書為證（見原審96年度附民字第43號卷，下稱附民
      卷頁9）。參以上訴人於上開時地向被上訴人出言恫稱：
      「你敢賣我的機器，想死（台語）」等語，並欲上前尋釁
      ，經在場之桃園縣政府警察局大園分局大竹派出所警員涂
      博文出面攔阻，詎上訴人仍不顧勸阻，出手揮拳毆擊被上
      訴人，致被上訴人受有頭部外傷、右眼挫傷、右眼眶瘀傷
      、頸部挫傷、右手、臉擦傷等傷害之事實，亦經本院刑事
      庭認定明確，並判決上訴人成立傷害罪確定，亦經本院調
      閱本院刑事庭96年度上易字第2289號傷害案卷審認無訛。
      由此堪認，被上訴人主張上訴人有於上開時地出言恐嚇及
      出拳毆打被上訴人致傷之事實，核屬可採。而上訴人辯稱
      ：其僅以台語罵「誰賣了我們的機台，要死啦」及雖有出
      拳但未打到被上訴人云云，尚不足採。
  (二)按因故意或過失，不法侵害他人之權利者，負損害賠償責
      任。又不法侵害他人之身體或健康者，對於被害人因此喪
      失或減少勞動能力或增加生活上之需要時，應負損害賠償
      責任。不法侵害他人之身體、健康、名譽、自由、信用、
      隱私、貞操，或不法侵害其他人格法益而情節重大者，被
      害人雖非財產上之損害，亦得請求賠償相當之金額。民法
      第184條第1項前段、第193條第1項、第195條第1項分別定
      有明文。本件上訴人出言恐嚇及出拳毆打不法侵害被上訴
      人之自由及身體，既經認定，被上訴人依上開規定，請求
      上訴人賠償其因此所受之損害，自屬有據。茲就被上訴人
      請求之各項賠償金額，分述如下：
    １、醫療費用部分：
        本件上訴人不法侵害被上訴人之身體，致被上訴人受有
        頭部外傷、右眼挫傷、右眼眶瘀傷、頸部挫傷、右手、
        臉擦傷等傷害，已如上述，而被上訴人主張其因上開傷
        害先後在敏盛綜合醫院就醫治療，共計支出醫療費用1,
        900元，業據提出敏盛綜合醫院醫療費用收據5紙為證（
        見原審附民卷頁4-8），經核上開費用，均屬醫療診治
        必要之支出，且為上訴人不法侵害被上訴人之身體，致
        被上訴人因而增加生活上之需要，是被上訴人請求上訴
        人賠償其因支出該醫療費用所受損害，為有理由，應予
        准許。
    ２、非財產上損害部分：
        按不法侵害他人人格權，被害人受有非財產上損害，請
        求加害人賠償相當金額慰撫金時，法院對於慰撫金之量
        定，應斟酌實際加害情形，所造成影響、被害人痛苦之
        程度、兩造之身分地位經濟情形及其他各種狀況，以核
        定相當之數額（最高法院47年台上字第1221號、51年台
        上字223號判例意旨參照）。本院審酌被上訴人之95年
        度所得共計1,961元，其名下有坐落於彰化縣埤頭鄉○
        ○段462地號土地（面積為0.24平方公尺），桃園縣蘆
        竹鄉○○○段204之7地號、同段204之13、之14、之15
        地號土地（面積分別為896、297、297、181平方公尺)
        ，及汽車1輛，並有遠東銀行、台新銀行、光亮印染廠
        興業股份有限公司之股份，以上合計其財產總額共計47
        ,528,396 元；而上訴人於95年度並無所得，其名下有
        坐落於桃園縣觀音鄉○○段873地號之土地1筆，另有翊
        晨紡織股份有限公司、駿格針織股份有限公司之股份，
        合計其財產總額共計21,625,600元，有兩造之稅務電子
        閘門財產所得調件明細表在卷可憑（見原審卷頁10-14
        ），及上訴人因強制執行紛爭發生口角進而侵害被上訴
        人之加害原因，上訴人以不法恐嚇及傷害之行為侵害被
        上訴人之自由及身體，對被上訴人之身心所造成之影響
        暨傷勢等一切情形，認被上訴人請求上訴人賠償之精神
        慰撫金10萬元為合理，應予准許。
    ３、綜此，被上訴人得請求上訴人賠償醫藥費1,900元及慰
        撫金10萬元，合計為101,900元。
四、綜上所述，被上訴人依侵權行為之法律關係，請求上訴人給
    付101,900元及自附帶民事訴訟起訴狀繕本送達之翌日即96
    年4月6日起至清償日止，按年息5%計算之利息，為有理由，
    應予准許。是則原審判命上訴人如數給付，於法並無違誤。
    上訴意旨指摘原判決不當，求予廢棄改判，為無理由，應予
    駁回。
五、據上論結，本件上訴為無理由，依民事訴訟法第449條第1項
    、第78條，判決如主文。
中    華    民    國    97    年    7     月    2     日
                    民事第十四庭
                        審判長法  官  張  蘭
                              法  官  黃麟倫
                              法  官  鄭純惠
正本係照原本作成。
不得上訴。
中    華    民    國    97    年    7     月    2     日
                              書記官  劉麗芬


司法院資訊處製作；財團法人民間司法改革基金會備份。
